【裁判字號】    97,消債抗,8
【裁判日期】    970827
【裁判案由】    聲請更生
【裁判全文】
表明臺灣高雄地方法院民事裁定             97年度消債抗字第8號
抗  告  人  甲○○
上列抗告人因聲請更生程序事件，對於中華民國97年4 月25日本
院97年度審消債更字第13號裁定提起抗告，本院裁定如下：
    主  文
抗告駁回。
抗告程序費用新台幣壹仟元由抗告人負擔。
    理  由
一、抗告意旨略以：伊於民國95年間業依中華民國銀行公會會員
    辦理消費金融案件無擔保債務協商機制而與金融機構成立協
    商，嗣因有不可歸責於伊之事由，致履行該協商內容顯有重
    大困難，伊乃依消費者債務清理條例向鈞院聲請更生，惟原
    裁定竟以伊所列債權人清冊中之債權人玉山商業銀行股份有
    限公司（下稱玉山銀行）未在該次協商之列為由而駁回伊之
    更生聲請，惟95年之銀行公會協商機制原只限於消費金融債
    務性質者始能加入 (指雙卡而已），且對全體銀行亦無強制
    約束力，常聞一些銀行不願加入而要求債務人另外還款，但
    此均非債務人所能控制，其更無權強迫全部債權人都加入協
    商，此乃係不可歸責於債務人者，而只要債務人當時有成立
    協商過，無論是否全部債權人均有加入，現在均無資格再聲
    請前置協商程序，銀行也不可能受理，原裁定未明協商機制
    運作之程序而逕予駁回伊之聲請，於法自屬有誤，爰依法提
    起本件抗告，並聲明求為：原裁定廢棄並發回更審。
二、按「聲請更生或清算不合程式或不備其他要件者，法院應以
    裁定駁回之，但其情形可以補正者，法院應定期間先命補正
    」、「債務人對於金融機構因消費借貸、自用住宅借款、信
    用卡或現金卡契約而負債務，在聲請更生或清算前，應提出
    債權人清冊，以書面向最大債權金融機構請求協商債務清償
    方案並表明共同協商之意旨。... 債務人與金融機構協商成
    立者，不得聲請更生或清算，但因不可歸責於己之事由，致
    履行顯有重大困難者，不在此限。本條例施行前，債務人依
    金融主管機關協調成立之中華民國銀行公會會員辦理消費金
    融案件無擔保債務協商機制與金融機構成立之協商，準用前
    項之規定」，消費者債務清理條例第8 條、第151 條第1 項
    、第5 項、第6 項分別定有明文，而上開條例第151 條之採
    協商前置主義者，依其立法理由乃以債務人對於金融機構因
    消費借貸、自用住宅借款、信用卡或現金卡契約而負債務之
    法律關係較單純明確，金融機構並已訂有債務協商機制，如
    能協商成立，債務人或不須依本條例聲請更生或清算，可疏
    減法院負擔，有效分配司法資源，為使債務人得自主解決其
    債務故而採設本條之程序，惟如任一債權金融機構皆可輕易
    成立協商，其他債權金融機構亦可輕易破壞上開協商結果，
    將易致前置協商制度無從發揮其應有之功能，故該條所謂之
    「金融機構」者，應係指「債務人之金融機構債權人全體」
    ，即包括有擔保之金融機構債權人及無擔保之金融機構債權
    人而言，且亦不區分其是否為銀行公會之會員，僅需符合其
    為金融機構之要件即可，是如債務人依消費者債務清理條例
    第151 條第6 項準用第5 項之規定聲請更生或清算者，其先
    前與中華民國銀行公會會員辦理消費金融案件無擔保債務協
    商機制成立之協商，即應包含全體之金融機構債權人始足當
    之，否則即應另依上開條例第151 條第1 項規定以書面向最
    大債權金融機構表明共同協商之意旨而請求協商債務清償方
    案，並於其拒絕後（不論任何理由）向法院為債務清理之請
    求。
三、經查，本件抗告人於95年間乃依中華民國銀行公會會員辦理
    消費金融案件無擔保債務協商機制而與最大無擔保債權銀行
    即台北富邦銀行達成協商，並由之依債權金額比例付予其他
    7 家債權銀行乙節，此有台北富邦銀行通知函暨所附協議書
    、無擔保債務還款計劃各1 份在卷可證，並經本院函詢該債
    權銀行而經其回覆陳報無誤（本卷第41-46 頁），而抗告人
    於該次協商所列之債權銀行中，則無其聲請狀所提債權人清
    冊列舉之債權銀行即玉山銀行（債權新台幣76,560元），抗
    告人則係另於96年2 月間與該銀行就信用卡帳款1,082,549
    元進行個別協商並達成協議，且在正常繳納6 期後而於96年
    8 月間毀諾未繳乙情，此有債權人清冊在卷可憑，並經本院
    查詢玉山銀行而經覆函在卷（該行信用卡事業處97年6 月13
    日玉山卡債字第08060403號函參照，見本卷第36頁），是抗
    告人於消債條例施行前雖已依中華民國銀行公會會員辦理消
    費金融案件無擔保債務協商機制與金融機構成立協商，然抗
    告人於協商前本同時積欠玉山銀行信用卡債務未償，而玉山
    銀行本亦屬金融機構，依上開說明，其自應於該時併與之進
    行協商，今抗告人既未與之就前開信用卡帳務併而進行協商
    程序，則其更生之聲請顯未遵循消債條例第151 條第1 項之
    規定與全體金融機構債權人先行債務協商之機制，且上開欠
    缺又屬無從補正，依上規定，自應駁回其更生之聲請，原審
    裁定駁回抗告人更生之聲請，依法即無違誤，抗告意旨指摘
    原裁定不當，求予廢棄另為裁定，為無理由，應予駁回。
四、據上論結，本件抗告為無理由，依消費者債務清理條例第15
    條，民事訴訟法第495 條之1 第1 項、第449 條第1 項、第
    95條、第78條，裁定如主文。
中    華    民    國    97    年    8     月    27    日
                        民事第一庭  審判長法  官  朱玲瑤
                                          法  官  陳宛榆
                                          法  官  黃宏欽
以上正本證明與原本無異。
本裁定不得抗告。
中    華    民    國    97    年    8     月    29    日
                                      書記官  陳心儀


司法院資訊處製作；財團法人民間司法改革基金會備份。
